臺灣高等法院民事裁定
109年度抗字第619號
抗  告  人  葉文雲  

上列抗告人因與相對人永豐商業銀行股份有限公司間清償借款事
件，對於中華民國109年4月15日臺灣臺北地方法院95年度訴字第
11290號所為裁定，提起抗告，本院裁定如下： 
    主  文
抗告駁回。
抗告訴訟費用由抗告人負擔。
    理  由
一、按提起上訴，應於第一審判決送達後20日之不變期間內為之
    。提起上訴，如逾上訴期間，原第一審法院應以裁定駁回之
    。民事訴訟法第440 條前段、第442 條第1 項定有明文。又
    戶籍登記之處所，除有客觀之事證，足認當事人已久無居住
    該原登記戶籍之地域，並已變更意思以其他地域為住所外，
    應得推定為住所。另民事訴訟法第138條第2項增訂寄存送達
    ，自寄存之日起，經十日發生效力，寄存送達之處所如確為
    應受送達人當時之住居所、事務所或營業所，則於該處所為
    之寄存送達即為合法，僅送達之效力延至寄存後之十日始發
    生。至應受送達人究於何時前往領取應受送達之文書，或並
    未前往領取，該文書嗣經退還原送達法院，於送達之效力均
    無影響（最高法院94年度台抗字第488號、89年度台聲字第1
    3號裁定意旨參照）。
二、抗告意旨略以：抗告人與相對人間清償借款事件（下稱系爭
    清償借款事件），前經原法院以民國96年1月31日95年度訴
    字第11290號判決（下稱原判決），命抗告人與蔡文揚應連
    帶給付相對人新臺幣89萬4,964元本金、利息及違約金。惟
    抗告人於94年7月5日與蔡文揚離婚，當年度即遷離原判決所
    載臺北市○○區○○街000巷00號3樓之地址（下稱農安街址），
    並於95年11月27日遷至臺北市○○區○○○路000號9樓之2（下稱
    林森北路址）。抗告人並未收受原判決，蔡文揚亦不符合民
    事訴訟法第137條規定得代為收受之同居人或受僱人身分，
    原判決顯未合法送達，其上訴期間無從起算。原裁定以抗告
    人逾20日之不變期間為由，駁回抗告人之上訴，自有不當，
    爰請求廢棄原裁定等語。
三、本件抗告人對於原判決提起上訴，惟原判決記載抗告人之住
    所為農安街址，其最後送達日期為96年2月9日，系爭清償借
    款事件已於96年3月12日確定，有原判決、原法院民事書記
    官辦案進行簿在卷可考（原法院卷第11頁、第7頁）。抗告
    人雖主張其於94年7月5日與蔡文揚離婚，當年度即遷離農安
    街址，並於95年11月27日遷至林森北路址，其未收受原判決
    ，蔡文揚亦不符合民事訴訟法第137條規定得代為收受之同
    居人或受僱人身分，原判決顯未合法送達等語。惟抗告人係
    於與蔡文揚離婚後之95年11月27日始遷入原判決記載之農安
    街址，並於98年6月12日再遷至林森北路址，有抗告人個人
    戶籍資料、遷徙紀錄資料查詢結果在卷可稽（本院卷第17頁
    、第23頁）。足見抗告人雖於94年7月5日與蔡文揚離婚，然
    於離婚後仍有久住於農安街址，並與蔡文揚同居於該址而共
    同生活之意思，應認於95年11月27日至98年6月12日期間，
    抗告人有以農安街址為住所，並與蔡文揚繼續於該址共同生
    活之外觀事實。抗告人就其於上開期間久未居住於農安街址
    ，且已變更意思以其他地址為住所，並未提出任何證據證明
    之，依上開說明，農安街址自為抗告人該段期間之住所，不
    因其與蔡文揚已無親屬關係而有不同。又系爭清償借款事件
    卷宗雖因逾保存年限而銷毀（原法院卷第10頁），然依原判
    決、原法院民事書記官辦案進行簿所載，抗告人之住所在農
    安街址，原判決最後送達日期為96年2月9日，系爭清償借款
    事件確定日期則為96年3月12日（原法院卷第7頁、第11頁）
    ，可推知原判決係於96年2月9日向農安街址為寄存送達，並
    於96年2月19日發生送達效力。農安街址為抗告人95年11月2
    7日至98年6月12日之住所，既如前述，則於該址所為之寄存
    送達即為合法。至抗告人究於何時前往領取，或並未前往領
    取，於送達之效力均無影響。準此，抗告人至遲應於96年3
    月11日提起上訴，其遲至109年3月6日始提起本件上訴（原
    法院卷第17頁），已逾20日之不變期間，其上訴自非合法。
    原法院以裁定駁回抗告人之上訴，核無不合。抗告意旨指摘
    原裁定不當，聲明廢棄，為無理由，應予駁回。
四、據上論結，本件抗告為無理由，爰裁定如主文。
　　
中　　華　　民　　國　　109 　年　　5 　　月　　29　　日
                  民事第十二庭  
                      審判長法  官  陳秀貞
                            法  官  邱景芬
                            法  官  蔡世芳
正本係照原本作成。
不得再抗告。
中　　華　　民　　國　　109 　年　　5 　　月　　29　　日
　　　　　　　　　　　　　　書記官  邱品華